【裁判字號】    95,台上,1491
【裁判日期】    950323
【裁判案由】    違反毒品危害防制條例
【裁判全文】
最高法院刑事判決            九十五年度台上字第一四九一號
    上  訴  人  甲○○
                        號在.
上列上訴人因違反毒品危害防制條例案件，不服台灣高等法院花
蓮分院中華民國九十四年十二月三十日第二審更審判決（九十四
年度上重更(一)字第八六號，起訴案號：台灣花蓮地方法院檢察署
九十三年度偵字第五二四、九六三號），提起上訴，本院判決如
下：
    主  文
原判決關於甲○○部分撤銷，發回台灣高等法院花蓮分院。
    理  由
本件原判決認定上訴人甲○○基於販賣第一級毒品海洛因牟利之
概括犯意，於民國九十二年十一月至十二月間，在花蓮市第一廣
場附近，連續六、七十次販賣海洛因至少新台幣（下同）十萬元
予萬桂蓮及綽號「小玉」之大陸女子。嗣夥同陳毅君（已判處罪
刑確定）使用上訴人所有之0000000000號行動電話與
購毒者聯繫，基於犯意聯絡而共同販賣海洛因毒品。於九十三年
一至二月間，在上址又販賣海洛因二、三十次、至少共四萬元給
萬桂蓮及「小玉」。同年二月九日十五時許，在花蓮市仁化國中
前，販賣海洛因一次一千元予劉偉康等情。因而撤銷第一審關於
上訴人販賣第一級毒品部分之判決，改判仍論處上訴人共同連續
販賣第一級毒品罪刑。固非無見。
惟查，(一)、原判決理由（第四段之(五)）論述：「被告甲○○於事
實一販賣海洛因予萬桂蓮及綽號小玉之價金，依罪疑為輕之原則
，以最有利於被告之方式認定為總計十萬元；被告二人於事實二
１中販賣海洛因予萬桂蓮及綽號小玉之價金，依前述原則認定為
總計四萬元；被告二人於事實二２中販賣海洛因予劉康偉之價金
為一千元，故被告甲○○販賣第一級毒品海洛因所得共計十四萬
一千元，故被告陳毅君販賣第一級毒品海洛因所得共計四萬一千
元。被告二人販賣第一級毒品海洛因之所得，均應依毒品危害防
制條例第19條第1項之規定沒收之，如全部或一部不能沒收時，
以其財產抵償之。」等詞，但對上訴人販賣海洛因予萬桂蓮及小
玉所得若干？如何計算得至少十萬元及至少四萬元？原判決理由
並未敘明其所憑之證據及認定之理由，徒謂「依罪疑為輕之原則
，以最有利於被告之方式認定為總計十萬元」、「四萬元」而已
，跡近推測，自與證據法則有違。(二)、毒品危害防制條例第十九
條第一項規定，犯販賣毒品罪者，其供犯罪所用或因犯罪所得之
財物，均沒收之。原判決事實欄認定上訴人與陳毅君共同使用上
訴人所有之0000000000號行動電話與購毒者聯絡，洽
商販毒事宜等情，如果無訛，該支行動電話係上訴人所有、為供
犯罪所用之物，何以未依上開規定沒收？原判決亦未說明不予沒
收之理由，尚嫌判決有不適用法則之違誤。(三)、依卷內陳毅君警
詢筆錄及通訊監察案件譯文表所載，於九十三年二月二十四日十
九時三十四分二十二秒，有「阿志」者向上訴人陳毅君洽購海洛
因；另住吉安鄉之張芝卉、張美玲姊妹亦購買三、四次海洛因等
情（見鳳警刑字第０九三三０００五八三號卷第十六、十七、二
十頁及第六十七至七十六頁），倘使不虛，此部分是否為起訴效
力所及而應併予審究？案經發回，允宜對此調查明白。上訴人上
訴意旨，指摘原判決此部分為不當，非無理由，應認仍有撤銷發
回更審之原因。
據上論結，應依刑事訴訟法第三百九十七條、第四百零一條，判
決如主文。
中    華    民    國  九十五  年    三    月  二十三  日
                      最高法院刑事第四庭
                          審判長法官  吳  雄  銘
                                法官  池  啟  明
                                法官  劉  介  民
                                法官  郭  毓  洲
                                法官  韓  金  秀
      本件正本證明與原本無異
                                      書  記  官
中    華    民    國  九十五  年    三    月  二十七  日
                                                   Ｒ


司法院資訊處製作；財團法人民間司法改革基金會備份。
